臺灣高雄地方法院刑事判決　　　　　　　 95年度易字第177號
公　訴　人　臺灣高雄地方法院檢察署檢察官
被　　　告　甲○○
　　　　　　　　　　　98號
　　　　　　乙○○○起訴書誤.
　　　　　　　　　　　26號
共　　　同
選任辯護人　蔡淑媛律師
上列被告等因詐欺等案件，經檢察官提起公訴（94年度偵字第
22930 號），本院判決如下：
    主  文
甲○○共同連續犯詐欺取財罪，處有期徒刑肆月，如易科罰金，
以銀元佰元（即新臺幣玖佰元）折算壹日。
乙○○○無罪。
    事  實
一、甲○○係址設高雄縣仁武鄉○○村○○○路100 巷26號（起
    訴書誤載為25號）1 樓「家福村超商」之負責人，明知己○○、丙○○分別未於民國85年度、86年度在「家福村超商」
    任職及領取薪資，竟與戊○○共同基於意圖為自己不法所有
    、行使業務上登載不實文書之概括犯意聯絡，於87年1 月間
    某日及同年6 月間某日，先後由甲○○製作「家福村超商」
    85年度、86年度各類所得扣繳暨免扣繳憑單（下稱扣繳憑單
    ）各1 份，在其業務上作成之文書即前開扣繳憑單上分別記
    載「家福村超商於85年度給付己○○薪資總額新臺幣（下同
    ）393,350 元」、「家福村超商於86年度給付丙○○薪資總
    額378,821 元」之不實事項，再由戊○○先後於87年1 月8
    日、同年6 月30日向中興商業銀行（下稱中興銀行，已於94
    年3 月19日由聯邦商業銀行概括承受，惟部分信用卡欠款債
    權曾於93年4 月16日讓與力興資產管理股份有限公司）佯稱
    己○○、丙○○分別於85、86年間在「家福村超商」任職且
    支領薪資而申辦信用卡，並提出前開己○○、丙○○之扣繳
    憑單以取信於中興銀行而行使之，足生損害於中興銀行核發
    信用卡徵信管理上之正確性，中興銀行因而陷於錯誤，分別
    核發信用卡1 張予戊○○。
二、案經戊○○訴由臺灣高雄地方法院檢察署檢察官偵查起訴。
    理  由
壹、被告甲○○部分：
一、訊據被告甲○○對於曾先後在「家福村超商」扣繳憑單上填
    載「家福村超商於85年度給付己○○薪資總額393,350 元」
    、「家福村超商於86年度給付丙○○薪資總額378,821 元」
    等不實事項以供申請信用卡之事實坦承不諱，惟矢口否認有
    何行使業務上登載不實文書、詐欺取財之犯行，辯稱：是戊○○叫伊這樣填的，信用卡核發後也是戊○○拿去的，伊不
    知道這樣是犯罪云云。經查：
  (一)被告甲○○曾於偵訊、本院審理時自承：伊是家福村超商的
    負責人，85年、86年己○○、丙○○沒有在家福村超商工作
    或領薪資，戊○○說己○○、丙○○是攤販，沒辦法申請薪
    資證明辦信用卡，所以叫伊做扣繳憑單，要幫他們申請信用
    卡，該2 人的扣繳憑單不是同時做的，信用卡核發下來以後
    都交給戊○○等語，證人己○○則於本院審理時證稱：伊要
    申請本件信用卡時沒有工作，幫伊辦卡的小姐戊○○說可以
    辦得下來，辦下來她要抽成，伊只有在本件信用卡申請書上
    簽名，其他事情都是辦卡的小姐處理的，不知道申請書上為
    何會寫伊在家福村超商工作，伊也沒有看過卷附家福村超商
    85年度的扣繳憑單，後來伊沒有收到信用卡等語（見本院96
    年1 月24日審判筆錄），證人丙○○亦於本院審理時證述：
    伊曾於87年6 月間委託友人「貴仔」向中興銀行申辦信用卡
    ，「貴仔」說他有朋友在辦很快，1 個月後（信用卡）就會
    下來，1 個月之後伊問「貴仔」，他說沒有下來，之後又問
    好幾次，還是說沒下來，伊一直沒收到信用卡，86年間伊沒
    有工作，從來沒有在家福村超商服務過，伊就是把身分證等
    資料交給「貴仔」，其他全部申請事情都委託「貴仔」去辦
    理，有和「貴仔」說好辦出來讓「貴仔」抽2 成等語（見同
    上審判筆錄），此外，並有家福村超商扣繳憑單2 份、己○○、丙○○中興銀行信用卡申請書、戊○○信用卡簽收單各
    1 份附卷可稽（上開信用卡簽收單屬被告甲○○以外之人於
    審判外之書面陳述，而公訴人、被告甲○○及辯護人就上開
    書面陳述，均於審判程序同意作為證據〈見本院96年1 月24
    日審判筆錄〉，本院審酌該書面陳述作成之情形尚屬正常，
    並無何不當之情形，且與待證事實有關聯性，認適當作為證
    據，故上開書面陳述依刑事訴訟法第159 條之5 第1 項規定
    ，具有證據能力），足認被告甲○○明知證人己○○、丙○○於85、86年度未在家福村超商任職並領取薪資，竟因要提
    供工作證明為證人己○○、丙○○申辦中興銀行信用卡，而
    先後在其業務上作成之文書即家福村超商扣繳憑單上登載「
    家福村超商於85年度給付己○○薪資總額393,350 元」、「
    家福村超商於86年度給付丙○○薪資總額378,821 元」等不
    實事項，再由告訴人戊○○持向中興銀行申辦信用卡，致中
    興銀行誤信證人己○○、丙○○確曾於家福村超商工作而核
    發信用卡，並由告訴人將信用卡取走無訛，被告甲○○辯稱
    其無行使業務上登載不實之文書或詐欺取財之犯意，不知道
    這樣是犯罪云云，不足採信。
  (二)被告甲○○另辯稱證人己○○前開扣繳憑單上家福村超商之
    大小章（公司章及負責人私章）並非真正家福村超商之大小
    章，也不是伊蓋上的云云，惟被告甲○○既明知證人己○○
    於85年間未在家福村超商工作及領取薪資，仍在扣繳憑單上
    登載「家福村超商於85年度給付己○○薪資總額393,350 元
    」之不實事項，以供申辦信用卡之用，不論其有無親自在該
    扣繳憑單上蓋用家福村超商之大小章，或該扣繳憑單上所蓋
    用之家福村超商大小章是否與該超商平時使用之大小章相同
    ，均不影響其本件犯行之成立。綜上所述，本件事證已臻明
    確，被告甲○○上開犯行堪以認定，應予依法論科。
二、查被告甲○○行為後，如附表所示之法律均經修正，並均自
    95年7 月1 日起開始施行，又本次刑法修正之比較新舊法，
    應就罪刑有關之共犯、未遂犯、想像競合犯、牽連犯、連續
    犯、結合犯，以及累犯加重、自首減輕暨其他法定加減原因
    （如身分加減）與加減例等一切情形，綜其全部罪刑之結果
    而為比較，最高法院95年5 月23日第8 次刑事庭會議決議可
    資參照。則比較如附表所示新舊法後，均以舊法對被告甲○○較有利，綜合言之，新法（本院裁判時之法律）並無較有
    利於被告甲○○，依刑法第2 條第1 項前段之規定，自應適
    用行為時之法律以論處。是核被告甲○○所為，係犯刑法第
    216 條、修正前刑法第215 條行使業務上登載不實之文書、
    修正前刑法第339 條第1 項詐欺取財罪。公訴意旨固認被告
    甲○○所為詐得信用卡部分係犯（修正前）刑法第339 條第
    2 項詐欺得利罪，惟信用卡為持卡人刷卡消費之憑證、工具
    ，仍有財產價值，得以刑法中詐欺取財罪之「物」論之，被
    告甲○○施用詐術使中興銀行核發（交付）信用卡，自應構
    成修正前刑法第339 條第1 項詐欺取財罪，公訴意旨認被告
    甲○○涉犯同條第2 項詐欺得利罪，尚有未合，惟其基本事
    實同一，本院自應予以審理，並變更起訴法條。又按因身分
    或其他特定關係成立之罪，其共同實行、教唆或幫助者，雖
    無特定關係，仍以正犯或共犯論，刑法第31條第1 項前段定
    有明文。告訴人戊○○雖非「家福村超商」之負責人，前開
    扣繳憑單並非其業務上作成之文書，不具行使業務上登載不
    實文書所要求之特定身分關係，惟其與身為「家福村超商」
    負責人之被告甲○○間，就上開犯行有犯意聯絡及行為分擔
    ，依刑法第28條、第31條第1 項前段之規定，均為共同正犯
    。被告甲○○上開2 次行使業務上登載不實之文書、詐欺取
    財之犯行，均時間緊接，方法相同，觸犯構成要件相同之罪
    名，顯均係基於概括犯意為之，應依修正前刑法第56條連續
    犯規定各論以一罪，並依法加重其刑。被告甲○○行使上開
    業務上登載不實文書之目的即為詐欺取財，該2 罪間有方法
    目的之牽連關係，應從一重之連續詐欺取財罪論處。爰審酌
    被告甲○○身為家福村超商之負責人，明知證人己○○、丙○○並未於該超商任職及領取薪資，竟為申辦信用卡而出具
    內容不實之扣繳憑單，使中興銀行陷於錯誤而核發信用卡，
    行為實有不當，惟念其並無經法院論罪科刑之前科，有臺灣
    高等法院被告前案紀錄表1 紙在卷可憑，素行良好，及其犯
    罪之動機、目的、手段、所生危害等一切情狀，量處如主文
    所示之刑。
三、被告甲○○行為時之刑法第41條第1 項前段規定：「犯最重
    本刑為5 年以下有期徒刑以下之刑之罪，而受6 個月以下有
    期徒刑或拘役之宣告，因身體、教育、職業、家庭之關係或
    其他正當事由，執行顯有困難者，得以1 元以上3 元以下折
    算1 日，易科罰金。」關於易科罰金之折算標準，修正前罰
    金罰鍰提高標準條例第2 條前段（自95年7 月1 日起已刪除
    ）規定，就其原定數額提高為100 倍折算1 日，則被告甲○○行為時之易科罰金折算標準，應以銀元300 元折算1 日，
    經折算為新臺幣後，即應以新臺幣900 元折算1 日。惟刑法
    第41條第1 項前段已於95年7 月1 日修正公布施行，修正後
    規定為：「犯最重本刑為5 年以下有期徒刑以下之刑之罪，
    而受6 個月以下有期徒刑或拘役之宣告者，得以新臺幣1 千
    元、2 千元或3 千元折算1 日，易科罰金。」比較修正前後
    易科罰金之折算標準，以修正公布施行前之規定較有利於被
    告甲○○，自應依刑法第2 條第1 項前段，適用修正前刑法
    第41條第1 項前段規定，定其折算標準，而諭知本件易科罰
    金之折算標準。
四、公訴意旨另以：被告甲○○除製作登載不實之扣繳憑單外，
    並在信用卡申請書中偽造己○○、丙○○之印文、署押，而
    偽造該信用卡申請書，持向中興銀行申辦信用卡，足生損害
    於己○○及丙○○，因認被告甲○○亦涉犯刑法第216 條、
    第210 條行使偽造私文書罪嫌（起訴書證據並所犯法條欄雖
    未記載刑法第216 條、第210 條條文，惟於起訴書犯罪事實
    欄已記載被告甲○○上開行使偽造私文書之事實，該部分犯
    行應認業經起訴）。然查，證人己○○、丙○○於87年間均
    有委託他人（戊○○或「貴仔」）申辦中興銀行信用卡，己○○復親自於信用卡申請書上簽名之事實，前已敘明，而證
    人丙○○雖於本院審理時證稱並未親自於信用卡申請書上簽
    名等語，惟其已將申辦信用卡之事情全部委託「貴仔」辦理
    ，並於事後多次催問「貴仔」信用卡核發了沒，已如前述，
    堪認證人丙○○有授權「貴仔」或「貴仔」委託申辦信用卡
    之人代為在信用卡申請書上簽名之意思，是尚難認定被告甲○○有何在信用卡申請書上偽造證人己○○、丙○○之署名
    （前開信用卡申請書上僅於申請人簽名欄內有「己○○」、
    「丙○○」之署名各1 枚，並無「己○○」、「丙○○」之
    印文或指印，有信用卡申請書2 份在卷可考），而偽造該等
    信用卡申請書之行為。此外，復查無其他積極證據足資認定
    被告甲○○有偽造上開信用卡申請書並持以行使之犯行，公
    訴意旨所指被告甲○○此部分犯行自屬無法證明。惟公訴意
    旨認此部分與被告甲○○前揭經論罪科刑之行使業務上登載
    不實文書、詐欺取財部分有牽連犯之裁判上一罪關係，爰不
    另為無罪之諭知，附此敘明。
貳、被告乙○○○部分：
一、公訴意旨略以：被告乙○○○為甲○○之母，明知己○○、
    丙○○分別未於85年度、86年度在「家福村超商」任職及領
    取薪資，竟與甲○○共同基於行使業務上登載不實文書、行
    使偽造私文書及詐欺之犯意聯絡，由甲○○在其業務上作成
    之85、86年度扣繳憑單上，分別虛偽登載己○○85年度在家
    福村超商領得薪資393,350 元、丙○○86年度在家福村超商
    領得薪資378,821 元之不實內容，並持向中興銀行申辦信用
    卡，在信用卡申請書中偽造己○○、丙○○之印文及署押，
    偽造該申請書，足生損害於己○○及丙○○，用以詐騙中興
    銀行，使中興銀行分別據以核發信用卡。因認被告乙○○○
    涉犯刑法第216 條、第215 條行使業務上登載不實之文書、
    第216 條、第210 條行使偽造私文書（起訴書證據並所犯法
    條欄雖未記載刑法第216 條、第210 條條文，惟於起訴書犯
    罪事實欄已記載被告乙○○○上開行使偽造私文書之事實，
    該部分犯行應認業經起訴）、第339 條第2 項詐欺得利等罪
    嫌。
二、按犯罪事實應依證據認定之，無證據不得認定犯罪事實；不
    能證明被告犯罪者，應諭知無罪之判決，刑事訴訟法第154
    條第2 項、第301 條第1 項前段分別定有明文。而事實之認
    定，應憑證據，如未能發現相當證據，或證據不足以證明，
    自不能以推測或擬制之方法，以為裁判基礎，最高法院40年
    台上字第86號判例意旨足資參照。又依刑事訴訟法第161 條
    第1 項之規定：檢察官就被告犯罪事實，應負舉證責任，並
    指出證明之方法。因此，檢察官對於起訴之犯罪事實，應負
    提出證據及說服之實質舉證責任。倘其所提出之證據，不足
    為被告有罪之積極證明，或其指出證明之方法，無從說服法
    院以形成被告有罪之心證，基於無罪推定之原則，自應為被
    告無罪判決之諭知，亦有最高法院92年台上字第128 號判例
    要旨足參。且刑事訴訟上證明之資料，無論其為直接證據或
    間接證據，均須達於通常一般人均不致於有所懷疑，而得確
    信其為真實之程度，始得據為有罪之認定，若其關於被告是
    否犯罪之證明未能達此程度，而有合理性懷疑之存在，致使
    無從形成有罪之確信，根據「罪證有疑，利於被告」之證據
    法則，即不得遽為不利被告之認定，此觀諸最高法院76年台
    上字第4986號判例意旨亦甚明顯。
三、本件公訴人認被告乙○○○涉犯行使業務上登載不實文書、
    行使偽造私文書及詐欺得利等犯行，無非係以：告訴人戊○○之指訴、證人即共同被告甲○○之證詞、被告乙○○○自承知悉扣繳憑單之事等語，資為論罪依據。
四、訊據被告乙○○○堅詞否認有何行使業務上登載不實文書、
    行使偽造私文書或詐欺得利之犯行，辯稱：伊沒有為上開犯
    行等語。經查：
  (一)被告乙○○○雖於94年10月26日檢察事務官詢問時自承：知
    道（本件扣繳憑單）等語，共同被告甲○○亦於該次檢察事
    務官詢問時供稱：乙○○○知道扣繳憑單這件事等語（見臺
    灣高雄地方法院檢察署94年度偵字第22930 號偵查卷宗第7
    、8 頁），惟均未說明係何時知悉，嗣證人即共同被告甲○○於本院審理時證稱：伊寫扣繳憑單時乙○○○不在場，伊
    寫完了也沒有告知乙○○○，是事後戊○○在提出告訴前打
    電話來恐嚇，要求拿錢出來不然要告伊和乙○○○，乙○○○問伊有無寫扣繳憑單，伊才告訴乙○○○這件事等語（見
    本院95年5 月17日審判筆錄），則由被告乙○○○、甲○○
    於檢察事務官詢問時所為供述，僅能證明被告乙○○○於94
    年10月26日前已知悉甲○○製作本件扣繳憑單之事，無從憑
    以認定被告乙○○○於被告甲○○製作上開扣繳憑單之前或
    製作時，即已知悉此事，並與被告甲○○或告訴人有製作該
    內容不實之扣繳憑單以申辦信用卡之犯意聯絡。
  (二)證人即共同被告甲○○固於本院審理時證稱：伊於本件案發
    時在中興人壽保險股份有限公司任職，擔任業務經理，伊母
    親乙○○○雖未在保險公司內掛名任職，但有以伊名義招攬
    保險業務，伊所作的業績會讓乙○○○知道，戊○○是保險
    業務員，承作保險業務會向伊或乙○○○聯絡業績，戊○○
    的投保案件有附帶促銷方案贈送（中興銀行）信用卡，本件
    己○○、丙○○的信用卡申請書是和他們的投保文件一起送
    的（因為中興人壽保險股份有限公司與中興銀行是關係企業
    ）等語（見本院95年5 月17日審判筆錄），惟亦同時證稱：
    有時戊○○打電話要伊去她那裡收件，伊收件後直接去公司
    ，乙○○○沒有一起出來，這種情況下乙○○○就不會知道
    （該次作保險的事情），本件己○○、丙○○的保險、申請
    信用卡送件文件，伊不記得乙○○○有無看過，至於每個月
    做保險的業績多少，乙○○○只知道招攬幾件、領多少獎金
    等語（見同上審判筆錄），是由證人甲○○上開所述，尚難
    據以推論被告乙○○○有與甲○○、戊○○共同基於意圖為
    自己不法所有、行使業務上登載不實文書之概括犯意聯絡，
    先推由甲○○製作上開扣繳憑單，再由戊○○持向中興銀行
    申請信用卡之行為。至公訴人主張被告乙○○○涉嫌行使偽
    造私文書部分，因證人己○○、丙○○於信用卡申請書上申
    請人簽名欄內之署名均非偽造，係由己○○親自簽名或由丙○○授權簽名，前已敘明，被告乙○○○自無成立該部分犯
    行之餘地。
  (三)告訴人戊○○雖指訴被告乙○○○有製作本件扣繳憑單以申
    辦信用卡之行為，然按告訴人之告訴，係以使被告受刑事訴
    追為目的，是其陳述是否與事實相符，仍應調查其他事實以
    資審認，始得為不利被告之認定，最高法院52年台上字第
    1300號判例意旨可資參照。公訴人既未提出其他證據證明告
    訴人之指訴屬實，實難僅憑告訴人之指訴，即認被告乙○○○有何行使業務上登載不實文書、詐欺得利之犯行。
五、綜上所述，本件公訴人所提出之證據，尚未達於通常一般人
    均不致於有所懷疑，而得確信被告乙○○○確有行使業務上
    登載不實之文書、行使偽造私文書或詐欺得利犯行之程度，
    本院自無從形成被告乙○○○有罪之確信，此外，復查無其
    他積極證據足資認定被告乙○○○確有公訴人所指之上開犯
    行，既不能證明被告乙○○○犯罪，揆諸前開法條之規定，
    依法自應為其無罪之諭知。
據上論斷，應依刑事訴訟法第299 條第1 項前段、第300 條、第
301 條第1 項前段，刑法第2 條第1 項前段、第28條、第31條第
1 項前段、第216 條，修正前刑法第56條、第339 條第1 項、第
215 條、第55條、第41條第1 項前段，罰金罰鍰提高標準條例第
1 條前段，修正（廢止）前罰金罰鍰提高標準條例第2 條，判決
如主文。
本案經檢察官丁○○到庭執行職務。
中　　華　　民　　國　　96　　年　　2 　　月　　27　　日
                刑事第二庭    審判長法　官  邱永貴
                                    法　官  李昆南
                                    法  官  楊筑婷
以上正本證明與原本無異。
如不服本判決，應於收受送達後10日內向本院提出上訴書狀。
中　　華　　民　　國　　96　　年　　2 　　月　　27　　日
　　　　　　　　　　　　　　　      書記官　林靜慧
附表：刑法修正前後之比較
┌────┬───────┬───────┬────────────┬────┬────┐
│刑法條號│舊法規定（修正│新法規定（修正│        比較理由        │比較依據│比較結果│
│        │前刑法）      │後刑法）      │                        │        │何者對行│
│        │              │              │                        │        │為人有利│
├────┼───────┼───────┼────────────┼────┼────┤
│第216 條│該罪法定刑為「│該罪法定刑為「│新法罰金數額下限、計算額│刑法第2 │舊法    │
│、第215 │3 年以下有期徒│3 年以下有期徒│度均較舊法增加，比較言之│條第1 項│        │
│條（依第│刑、拘役或5 百│刑、拘役或新臺│，以舊法對被告甲○○有利│前段    │        │
│215 條規│元以下罰金」，│幣1 萬5 千元以│。                      │        │        │
│定處斷）│罰金數額下限為│下罰金」，罰金│                        │        │        │
│、第33條│1 元以上（罰金│數額下限為新臺│                        │        │        │
│第5 款  │罰鍰提高標準條│幣1 千元以上，│                        │        │        │
│        │例第1 條前段規│並以百元計算之│                        │        │        │
│        │定：依法律應處│。            │                        │        │        │
│        │罰金、罰鍰者，│              │                        │        │        │
│        │就其原定數額得│              │                        │        │        │
│        │提高為2 倍至10│              │                        │        │        │
│        │倍）。        │              │                        │        │        │
├────┼───────┼───────┼────────────┼────┼────┤
│第339 條│該罪法定刑為「│該罪法定刑為「│新法罰金數額下限、計算額│刑法第2 │舊法    │
│第1 項、│5 年以下有期徒│5 年以下有期徒│度均較舊法增加，比較言之│條第1 項│        │
│第33條第│刑、拘役或科或│刑、拘役或科或│，以舊法對被告甲○○有利│前段    │        │
│5 款    │併科1 千元以下│併科新臺幣3 萬│。                      │        │        │
│        │罰金」，罰金數│元以下罰金」，│                        │        │        │
│        │額下限為1 元以│罰金數額下限為│                        │        │        │
│        │上（罰金罰鍰提│新臺幣1 千元以│                        │        │        │
│        │高標準條例第1 │上，並以百元計│                        │        │        │
│        │條前段規定：依│算之。        │                        │        │        │
│        │法律應處罰金、│              │                        │        │        │
│        │罰鍰者，就其原│              │                        │        │        │
│        │定數額得提高為│              │                        │        │        │
│        │2 倍至10倍）。│              │                        │        │        │
├────┼───────┼───────┼────────────┼────┼────┤
│第56條  │連續數行為而犯│刪除          │本件被告甲○○所犯2 次行│刑法第2 │舊法    │
│        │同一罪名者，以│              │使業務上登載不實之文書、│條第1 項│        │
│        │一罪論。但得加│              │詐欺取財之犯行，如依舊法│前段    │        │
│        │重其刑至二分之│              │連續犯規定，係以一罪論，│        │        │
│        │一。          │              │得加重其刑至二分之一，如│        │        │
│        │              │              │依新法，因連續犯規定已刪│        │        │
│        │              │              │除，應將其上開各2 次犯行│        │        │
│        │              │              │分論併罰，較舊法規定為重│        │        │
│        │              │              │，比較言之，以舊法對被告│        │        │
│        │              │              │甲○○有利。            │        │        │
├────┼───────┼───────┼────────────┼────┼────┤
│第55條後│犯一罪而其方法│刪除          │鑑於牽連犯之實質根據難有│刑法第2 │舊法    │
│段      │或結果之行為犯│              │合理說明，且其存在亦有擴│條第1 項│        │
│        │他罪名者，從一│              │大既判力範圍，有鼓勵犯罪│前段    │        │
│        │重處斷。      │              │之嫌，而予刪除，其後在適│        │        │
│        │              │              │用上得視其具體情形，分別│        │        │
│        │              │              │論以想像競合犯或數罪併罰│        │        │
│        │              │              │予以處斷。本件被告甲○○│        │        │
│        │              │              │上開2 項犯行，依舊法規定│        │        │
│        │              │              │為牽連犯，為裁判上一罪，│        │        │
│        │              │              │從一重處斷，如依新法，因│        │        │
│        │              │              │牽連犯規定已刪除，其上開│        │        │
│        │              │              │2 項犯行應數罪併罰，比較│        │        │
│        │              │              │言之，以舊法對被告甲○○│        │        │
│        │              │              │有利。                  │        │        │
└────┴───────┴───────┴────────────┴────┴────┘
附錄本案論罪科刑法條：
修正前中華民國刑法第215條
從事業務之人，明知為不實之事項，而登載於其業務上作成之文
書，足以生損害於公眾或他人者，處3 年以下有期徒刑、拘役或
5 百元以下罰金。
中華民國刑法第216條
行使第210 條至第215 條之文書者，依偽造、變造文書或登載不
實事項或使登載不實事項之規定處斷。
修正前中華民國刑法第339條第1項
意圖為自己或第三人不法之所有，以詐術使人將本人或第三人之
物交付者，處5 年以下有期徒刑、拘役或科或併科1 千元以下罰
金。
